最  高  行  政  法  院  裁  定
111年度上字第360號
上  訴  人  社口張犂記本店實業股份有限公司

代  表  人  張煥宗              
訴訟代理人  沈明欣  律師
被 上訴 人  經濟部智慧財產局


代  表  人  洪淑敏              
上列當事人間商標註冊事件，上訴人對於中華民國111年3月30日
智慧財產及商業法院110年度行商訴字第66號行政判決，提起上
訴，本院裁定如下：
　　主  文
上訴駁回。
上訴審訴訟費用由上訴人負擔。
　　理  由
一、依智慧財產案件審理法第32條規定提起上訴者，除有特別規
    定外，依同法第1條規定，應適用行政訴訟法關於上訴審程
    序相關規定。又對於高等行政法院判決之上訴，非以其違背
    法令為理由，不得為之，行政訴訟法第242條定有明文。依
    同法第243條第1項規定，判決不適用法規或適用不當者，為
    違背法令；而判決有同條第2項所列各款情形之一者，為當
    然違背法令。是當事人對於智慧財產及商業法院行政判決上
    訴，如依行政訴訟法第243條第1項規定，以判決有不適用法
    規或適用不當為理由時，其上訴狀或理由書應有具體之指摘
    ，並揭示該法規之條項或其內容；若係成文法以外之法則，
    應揭示該法則之旨趣；倘為司法院大法官解釋，則應揭示該
    解釋之字號或其內容。如以行政訴訟法第243條第2項所列各
    款情形為理由時，其上訴狀或理由書，應揭示合於該條項各
    款之事實。上訴狀或理由書如未依此項方法表明，或其所表
    明者與上開法條規定不合時，即難認為已對智慧財產及商業
    法院行政判決之違背法令有具體之指摘，其上訴自難認為合
    法。
二、上訴人前於民國108年1月28日以「社口張犂記社口犂記創始
    店及圖」商標（下稱系爭商標，如智慧財產及商業法院［下
    稱原審］110年度行商訴字第66號行政判決［下稱原判決］附圖
    1所示），指定使用於被上訴人所公告商品及服務分類第30
    類之「茶；咖啡；冰；調味醬；糖；月餅；麵包；中式喜餅
    ；糕餅；綠豆凸；糖果；鳳梨酥；蛋黃酥；布丁；豆沙；火
    鍋料組合包；糕餅預拌粉；燕麥粥；酵母；生麵團」商品，
    向被上訴人申請註冊。經被上訴人審查，認系爭商標近似於
    他人類似商品之註冊第71454號、第258464號、第887213號
    、第926595號「犂記及圖」商標、第1568745號「光緒二十
    年餅店犂記及圖」商標、第1785921號「犂記傳承百年的好
    味道及圖」商標、第1785922號「犂記餅店及圖」商標（如
    原判決附圖2-1至2-7所示，下合稱據以核駁諸商標），有致
    相關消費者混淆誤認之虞，而有商標法第30條第1項第10款
    不准註冊之事由，以110年4月26日商標核駁第0414037號審
    定書（下稱原處分）為核駁之處分。上訴人不服，循序提起
    行政訴訟，聲明：訴願決定及原處分均撤銷；被上訴人應就
    系爭商標為准予註冊之處分。經原判決駁回後，提起上訴。
三、上訴人對原判決提起上訴，雖以該判決違背法令為由，主張
    略以：㈠系爭商標之中文「社口」「創始店」為聲明不專用
    或不具識別性部分，初期一般消費者或對該部分會施以較少
    之注意，惟上訴人已廣泛註冊「社口張犂記」「創始店」於
    國內外商標，並長期使用「社口犂記餅店」「社口張犂記」
    「社口本舖」等文字於產品包裝上，一般消費者會施以較高
    之注意，系爭商標整體觀察後，已和據以核駁諸商標得以區
    分，不致造成消費者混淆誤認，原判決漏未審酌上訴人已註
    冊商標及使用情形，仍認「社口」「創始店」為上訴人聲明
    不專用之文字，一般消費者會施以較少之注意力而集中注意
    力在顯著之「犂記」2字，進而認定系爭商標與據以核駁諸
    商標構成近似商標，有判決不備理由之違法；系爭商標所用
    「稻穗」圖案、圓形圖案中央之「農夫及耕牛耘田」圖案，
    及中文「創始店」之緞帶圖，與據以核駁諸商標經整體觀察
    後，全無相似之處，具有普通知識之消費者於購買時施以普
    通之注意，當可察覺系爭商標添加諸多創意，與據以核駁諸
    商標在整體圖案設計上具有明顯之不同，不致混淆誤認，原
    判決將商標是否構成近似之重點僅擺在「犂記」2字，對系
    爭商標其他顯著部分之圖案恝置不論，顯違反整體觀察原則
    ，亦違反「混淆誤認之虞」審查基準第5.2.12點規定，自非
    適法；又「社口」為臺中神岡地區之古名，實具有高度之地
    域性，而「創始店」一詞則表明上訴人獨一無二之創始地位
    ，雖聲明不專用，惟綜合該文字及圖樣整體觀察，具有普通
    知識經驗之消費者應不致混淆誤認；上訴人至遲自93年1月2
    8日起即將「社口」「犂記」置於官網及產品包裝，與據以
    核駁諸商標併存使用至今，且上訴人於95年在官網對社口犂
    記之歷史已有聲明，復經媒體廣泛報導，一般消費者應知悉
    上訴人才是有百餘年歷史之犂記餅店創始店，況系爭商標整
    體觀察、連貫喝呼之際，與據以核駁諸商標尚非不可分辨，
    無使相關消費者混淆誤認之虞，原判決卻認上開證據尚難採
    用，有判決不備理由之違法。㈡被上訴人於92年間核准上訴
    人註冊第184748號及第185901號「社口張犂記」商標（下稱
    上訴人獲准註冊2商標，其中「社口、張」不在專用之列）
    ，其主要之構成部分均為「犂記」2字，而被上訴人於核准
    註冊時，原判決附圖2-1至2-4所示商標即已存在，被上訴人
    仍准許上訴人之申請，堪認被上訴人亦認上訴人獲准註冊2
    商標與據以核駁諸商標整體隔離觀察，尚非不可分辨，近似
    程度不高，不致構成混淆。況本件除含有「犂記」文字外，
    尚有「社口」「創始店」文字、農夫及耕牛耘田、緞帶圖案
    ，與據以核駁諸商標更可清楚分辨。參照原判決附圖2-5至2
    -7所示之商標，其獲准註冊之時點係在上訴人獲准註冊2商
    標之後，堪認被上訴人對以「犂記」2字申請商標註冊時，
    尚有考量申請人之商標是否有其他圖案或文字，及各申請人
    均為張林犂後代子孫、商標得併存等諸多因素，亦非如原判
    決所稱自92年起至108年以「犂記」作為商標或商標一部分
    之申請註冊案件均經被上訴人核駁。本件審查重點顯與之前
    審查原則不同，原處分有違平等原則。原判決以系爭商標申
    請時點、適用法規及個案所得考量因素等籠統理由，認被上
    訴人未違反平等原則，有判決不備理由之違法，上訴人獲准
    註冊2商標與系爭商標所適用法規均為欲申請註冊之商標是
    否有與他人已註冊之商標相同或近似而構成相關消費者混淆
    誤認之虞，兩者並無不同，原判決以適用法規不同為由，認
    被上訴人未違反平等原則，亦有違誤等語。　　
四、惟查，原判決已敘明：㈠系爭商標中之中文「社口」、外圍
    以圓圈之「張」字、「創始店」及緞帶圖樣分別為臺中市區
    域地名、店主姓氏及店舖性質等說明性文字或裝飾性圖樣，
    消費者會對之施以較少之注意，耘田圖或稻穗圖不易唱呼，
    且觀之系爭商標整體圖樣，圖樣中「犂記」文字較大且反白
    ，且置於系爭商標之最中心處，予人印象顯著之主要識別部
    分為中文「犂記」，與據以核駁諸商標相較，主要識別部分
    均為中文「犂記」，應屬構成近似之商標且近似程度高。又
    系爭商標與據以核駁諸商標所指定使用之商品類別，兩者均
    屬茶、咖啡、冰、冰淇淋、調味品、糖、休閒點心食品、餡
    料或含有餡料之食品、穀製粉、粥品、酵母、可食用之澱粉
    製品等相關商品，於原料、用途、功能均相同或相關，且常
    來自相同之商品產製業者，如標示相同或近似的商標，依一
    般社會通念及市場交易情形，易使消費者誤認其為來自相同
    或雖不相同但有關聯之來源，應屬同一或高度類似之商品。
    再原則上創意性的商標識別性最強，而以習見事物為內容的
    任意性商標及以商品或服務相關暗示說明為內容的暗示性商
    標，其識別性即較弱，識別性越強的商標，商品或服務之消
    費者的印象越深，他人稍有攀附，即可能引起購買人產生誤
    認，本件據以核駁諸商標之文字「犂記」，分別與其所指定
    使用之如原判決附圖2-1至2-7所示商品並非相關，是以其指
    定使用於該商品上，應具有相當識別性，以與其近似之系爭
    商標作為商標圖樣申請註冊，自易使消費者產生混淆誤認。
    衡酌系爭商標與據以核駁諸商標構成高度近似之程度、據以
    核駁諸商標具有相當識別性，且系爭商標與據以核駁諸商標
    指定使用之商品屬同一或高度類似等因素客觀判斷，以具有
    普通知識經驗之消費者，於購買時施以普通之注意，可能會
    誤認系爭商標之商品與據以核駁諸商標之商品為同一來源，
    或者誤認兩者之使用人間存在關係企業、授權關係、加盟關
    係或其他類似關係而產生混淆誤認情事。㈡商標申請准否係
    採商標個案審查原則，在具體個案審究是否合法與適當，被
    上訴人應視不同具體個案，正確認定事實與適用法律，不受
    他案拘束。上訴人於92年間獲准註冊2商標，與系爭商標申
    請日即108年1月28日已相距達16年餘之久，且自92年起至10
    8年間已有多件以「犂記」作為商標或商標之一部分之申請
    註冊案件，均經被上訴人核駁在案，可徵上訴人據以引用其
    獲准註冊2商標申請註冊之審查時點、適用法規及個案所得
    考量因素，顯與系爭商標之申請註冊情形不盡相同，實難比
    附援引，是上訴人主張被上訴人於本件為不同認定，違反平
    等原則，自無可採等語甚詳。經核上訴意旨無非重述其在原
    審提出而為原審所不採之主張，就原審取捨證據、認定事實
    之職權行使，指摘其為不當，並就原審已論斷或指駁不採者
    ，執其一己主觀之見解，泛言原判決不備理由及違背法令，
    而非具體表明合於不適用法規、適用法規不當或行政訴訟法
    第243條第2項所列各款之情形，難認對原判決之如何違背法
    令已有具體之指摘。依首揭規定及說明，應認其上訴為不合
    法。
五、據上論結，本件上訴為不合法。依智慧財產案件審理法第1
    條、行政訴訟法第249條第1項前段、第104條、民事訴訟法
    第95條、第78條，裁定如主文。
中　　華　　民　　國　　111 　年　 　6 　　月　　16 　日
                    最高行政法院第三庭
                        審判長法官  胡　方　新　
                              法官　鍾  啟  煌
                              法官　蕭　惠　芳
                              法官　林　惠　瑜
                              法官　曹　瑞　卿

以  上  正  本  證  明  與  原  本  無  異
中　　華　　民　　國　　111 　年　　6 　　月　　17　　日
　　　　　　　　　　　　　　　書記官　莊　子　誼